臺灣高等法院民事判決　　　　　　　　　　　　　　　九十一年度上字第二七四號
　　上　訴　人　甲○○
　　被 上訴 人　第一商業銀行股份有限公司
　　法定代理人　陳建隆
　　訴訟代理人　張俊賢
右當事人間清償借款事件，上訴人對於中華民國八十九年十一月三十日台灣台北地方
法院八十九年度訴字第三０七五號第一審判決提起上訴，本院判決如左：
    主    文
上訴駁回。
第二審訴訟費用由上訴人負擔。
    事    實
甲、上訴人方面：
一、聲明：求為判決：
　(一)原判決不利於上訴人部分廢棄。
  (二)右廢棄部分駁回被上訴人在第一審之訴。
二、陳述：除與原判決記載相同者引用外，補稱：
  (一)按保證債務為從債務，必須主債務存在始可成立，此外保證債務之期間必與主債
    務之期間相同。上訴人所為之保證係針對八十五年時之一年期一千萬元循環借貸
    契約之基礎法律關係，惟系爭七紙借據為民國八十八年以後之借貸，而上訴人並
    未對八十八年尚侑公司所申請之最高額度三百萬元循環借貸為保證，因此基於保
    證債務之從屬性，系爭保證債務並不存在。
  (二)系爭七紙借據均未經伊簽名或蓋章，益證被上訴人所主張之主債務並非上訴人所
    保證之主債務，兩者為不同之基礎法律關係 。
  (三)被上訴人於原審並未主張本件為「最高限額保證」，原審法院為訴外裁判，其判
    決違法。
  (四)被上訴人與尚侑公司訂立約定書時，陳靖凱尚非尚侑公司之法定代理人，其法定
    代理權有欠缺，因此該約定書對於尚侑公司應不生效力。
  (五)上訴人於八十六年間發生支票退票紀錄，信用不良，被上訴人所屬人員曾通知陳
    昀靖表示新的信用貸款契約，上訴人不適合再為保證人。
三、證據：除援用第一審所提證據外，補提：
  (一)尚侑公司變更登記事項卡節本。
  (二)上訴人之退票紀錄表。
  (三)尚侑公司八十五年九月二十日股東同意書。
乙、被上訴人方面：
一、聲明：求為判決：駁回上訴。
二、陳述：除與原判決記載相同者引用外，補稱：
    (一)第一商業銀行股份有限公司（下稱第一銀行）是依據連帶保證之法律關係向上
      訴人求償。
    (二)本件保證契約之主債務是未定期限之循環借貸契約，而保證契約並非每一年都
      對保，僅股東有變更才會更換。
    (三)尚侑公司於八十五年九月二十三日辦理公司變更登記，由原董事陳昀靖變更為
      陳靖凱，於八十五年十月八日對保時，其法定代理權並無欠缺。
三、證據：除援用第一審所提證據外，補提
    (一)約定書。
    (二)保證書。
    (三)尚侑公司之公司執照。
    (四)尚侑公司營利事業登記證。
    (五)尚侑公司變更登記事項卡節本。
丙、本院依職權向台北市政府建設局調閱尚侑有限公司設立及變更登記事項卡影本各
    乙份。
    理    由
壹、程序方面
    被上訴人第一銀行之法定代理人原為陳安治，於原審繫屬中之八十九年十月二十
    三日變更為陳建隆，並於九十年四月四日提出書狀聲明承受訴訟，業經台灣台北
    地方法院以八十九年度訴字第三０七五號民事裁定准由第一銀行之現任法定代理
    人陳建隆承受訴訟，核無不合，合先敘明。
貳、實體方面
一、被上訴人起訴主張原審共同被告尚侑公司於八十五年二月二十八日以原審共同被
    告陳靖凱、陳建雄、陳昀靖及上訴人甲○○為連帶保證人，向其借款七筆，合計
    新台幣（下同）二百零五萬元（下稱系爭借款），約定利息按年息百分之九點八
    四計算，借款日及到期日分別如原判決附表所載。並約定如遲延清償時，除仍按
    上開利率計息外，逾期清償在六個月以內者，按上開利率百分之十，超過六個月
    者，超過部份按上開利率百分之二十計付違約金。詎系爭借款屆清償期後，本利
    迄未清償，屢經催討，未獲置理。為此依消費借貸及連帶保證之法律關係起訴請
    求上訴人與原審共同被告尚侑公司、陳靖凱、陳建雄、陳昀靖等連帶給付借款二
    百零五萬元及如原判決附表所示之利息、違約金等語。
二、上訴人則以：尚侑公司簽立約定書時，陳靖凱之法定代理權有欠缺，又尚侑公司
    簽立之主債務定有一年期限，屆期保證人欲任保證，應重新簽立保證書；再被上
    訴人所屬人員曾通知陳昀靖，謂上訴人不適合再為保證人等語，資為抗辯。（原
    審判命上訴人、尚侑公司、陳靖凱、陳建雄、及陳昀靖連帶給付新台幣二百零五
    萬元及如原判決附表所示之利息、違約金，上訴人不服上訴，其餘則均未上訴已
    告確定）。
三、被上訴人主張主債務人尚侑公司應給付被上訴人二百零五萬元，約定利率按年息
    百分之九點八四計算，借款日及到期日分別如原判決附表所載。並約定如遲延清
    償時，除仍按上開利率計息外，逾期清償在六個月以內者，按上開利率百分之十
    ，超過六個月者，超過部份按上開利率百分之二十計付違約金。詎上述借款屆清
    償期後，本利迄未清償，屢經催討，未獲置理等事實，業據其提出借據、約定書
    、保證書、放款攤還及收息記錄查詢單、放款戶授信明細查詢單為據，復為上訴
    人所不爭執，自堪信為真實。茲兩造爭議所在為尚侑公司對於被上訴人所負上開
    債務是否在上訴人於八十五年十月八日所立保證書之範圍內。茲說明如下：
四、按保證人與債權人約定就債權人與主債務人間所生一定債之關係範圍內之不特定
    債務，預定最高限額，由保證人保證之契約，學說上稱為最高限額保證。此種保
    證契約如定有期間，在該期間內所生約定範圍內之債務，不逾最高限額者，均為
    保證契約效力所及；如未定期間，保證契約在未經保證人依民法第七百五十四條
    規定終止或有其他消滅原因以前，所生約定範圍內之債務，亦同。故在該保證契
    約有效期間內，已發生約定範圍內之債務，縱因清償或其他事由而減少或消滅，
    該保證契約依然有效，嗣後所生約定範圍內之債務，於不逾最高限額者，債權人
    仍得請求保證人履行保證責任。除有特約外，亦無以約定範圍內某特定債務之清
    償完畢日，作為此種保證契約終期之可言。此與一般保證係就主債務人之特定債
    務為保證，於該特定債務消滅時，保證契約即歸消滅者不同（最高法院七十七年
    台上字第九四三號判例參照）。
五、上訴人於八十五年十月八日出具保證書，保證對被上訴人所負一切債務（指現在
    及將來），以本金新台幣壹仟萬元為限額，與尚侑公司連帶負清償責任，其範圍
    包括保證金額及附帶之利息、違約金等，已據被上訴人提出保證書為證（本院卷
    第八頁、原審卷第二一頁），上訴人就保證書上之簽名及簽章之真正，並不爭執
　　。雖上訴人主張其保證契約已隨主債務之期間屆至而消滅云云，然為被上訴人所
　　否認。查系爭保證書前言載明：「連帶保證人甲○○今向第一商業銀行股份有限
　　公司保證尚侑有限公司對貴行所負之一切債務，以本金新台幣壹仟萬元正為限額
　　，願與債務人連帶負全部償付之責任，並由每一保證人負單獨清償全部之責，：
　　：」，保證書第一條並約定：「本保證書所稱一切債務，係指債務人（即尚侑公
　　司）於現在（含過去所負現在尚未清償）及將來對貴行所負之借款、票據、墊款
　　、保證、損害賠償及其他債務」。且查系爭保證書並未約定保證期間，且為兩造
    所不爭執，則本件保證契約為未定期間，要屬無疑。上訴人主張其保證契約係從
    屬於主債務應與主債務之期間相同，應以借據上之借款期限為保證期間，於主債
　　務屆一年期限消滅後，保證契約亦應隨同消滅云云，要非可採。況系爭保證契約
　　係屬民法第七百五十四條第一項所定「就連續發生債務為保證而未定有期間」之
　　所謂最高限額保證契約，保證人固隨時可通知債權人終止之，但上訴人迄未對之
　　為終止之意思表示，所辯其保證契約已因期限屆滿而歸消滅云云，要非可採。
六、上訴人主張八十五年十月八日被上訴人與尚侑公司訂立約定書時，陳靖凱尚非尚
    侑公司之法定代理人，其法定代理權有欠缺，因此該約定書對於尚侑公司應不生
　　效力等情，查被上訴人九十年三月十六日所陳報之尚侑公司變更登記事項卡（本
　　院九十年上字第一一一號卷第五三頁）暨本院依職權調閱尚侑公司變更登記事項
　　卡（同上卷第四十頁）暨上訴人提出之公司變更登記事項卡及同意書（本院九十
　　一年上字第二七四號卷第四十四、四十五頁）之記載，尚侑公司於八十五年九月
　　二十三日辦理公司變更登記，係由原董事陳盷靖變更為陳靖凱，陳靖凱代表尚侑
　　公司書立上開約定書，其法定代理權即未欠缺。
七、次按被上訴人與尚侑公司所簽立之約定書第一條載明：「本約定書所稱之一切債
    務，係指立約人於『現在』（含過去所負現在尚未清償）及『將來』對貴行所負
    之票據、借款、墊款、保證等債務及其他債務，並包括其利息、遲延利息、違約
　　金、損害賠償及其他有關費用。」，而系爭保證書前言並載明：「連帶保證人甲
　　○○今向第一商業銀行股份有限公司保證尚侑有限公司對貴行所負之一切債務，
　　以本金新台幣壹仟萬元正為限額，願與債務人連帶負全部償付之責任，並由每一
　　保證人負單獨清償全部之責，：：」，同保證書第一條並約定：「本保證書所稱
　　一切債務，係指債務人（即尚侑公司）於現在（含過去所負現在尚未清償）及將
　　來對貴行所負之借款、票據、墊款、保證、損害賠償及其他債務。」，核屬尚侑
　　公司與被上訴人就一定債之關係範圍內之不特定債務借貸契約，至主債務人尚侑
　　公司所負之一切債務究為若干，則應依照各個借據上所載之借貸金額、期限、利
　　率決定之。此觀約定書第十五條：「本約定書係補充各個授信契據之一般性共通
　　約定：：：」而自明。對上開最高限額保證契約所應保證之範圍，應以約定書及
　　借據（主債務）之有效存在為前提，不以全部保證人均在借據上簽章為必要，縱
　　上訴人未於系爭七紙借據上簽名保證，亦無礙於被上訴人依前開保證書及約定書
　　請求上訴人負保證責任，因此上訴人以其未在系爭借據上簽名而主張不負保證責
　　任云云要無可採。至上訴人執借據上所示之一年期間主張其保證責任隨八十五年
　　間已發生之主債務之清償而消滅，其不應就嗣後發生之系爭七紙借據上所生債務
　　，即八十八年及八十九年間所生主債務負保證責任云云，惟查系爭保證契約並未
    約定期間已如前述，系爭保證書為最高限額保證契約之性質，該保證契約依法終
    止或有其他原因消滅前，主債務人尚侑公司與被上訴人間所生約定範圍內之債務
    ，不逾最高限額一千萬元，均應負保證責任。
八、上訴人主張被上訴人於系爭訴訟程序中始終未曾主張本件為最高限額保證契約，
    原審法院訴外裁判云云。按當事人之舉證責任係針對事實與證據之主張，並不及
    於法律之主張，此外認定事實適用法律本為法院之職權事項，因此上訴人此部份
　　之主張容有誤會。至上訴人指被上訴人曾通知陳昀靖表示新的信用貸款契約，上
　　訴人不適合再為保證人云云，為被上訴人所否認且未舉證以實其說，自非可採。
　　又上訴人主張其已非尚侑公司之股東云云，惟據其其提出之八十五年九月二十日
    股東同意書，（本院卷第四十五頁）記載，上訴人係承受原股東陳盷靖之出資額
　　二十萬元，且依尚侑公司之最新公司變更登記事項卡（同卷第四十四頁）所載，
　　上訴人仍列名股東，所辯顯無可採。
九、綜上所述，本件被上訴人本於保證契約請求上訴人連帶給付借款二百零五萬元及
    如原判決附表所示之本息、違約金即屬有據。原審判命上訴人如數給付，於法並
    無違誤。上訴意旨指摘原判決不當，求予廢棄改判，為無理由，應予駁回。
十、本件事證已臻明確，兩造其餘攻擊、防禦方法及所為之立證與判決之結果不生若
    何影響，無庸逐一論究，合併明。
十一、據上論結，本件上訴為無理由，依民事訴訟法第四百四十九條第一項、第七十八
    條判決如主文。
中　　　華　　　民　　　國　　九十一 　 年　　  七  　　月　  　十八  　日
　　　　　　　　　　　　　　　　民事第一庭
　　　　　　　　　　　　　　　　　　審判長法　官　洪　仁　嘉
　　　　　　　　　　　　　　　　　　　　　法　官　林　金　吾
　　　　　　　　　　　　　　　　　　　　　法　官　湯　美　玉
右正本係照原本作成。
如不服本判決，應於收受送達後二十日內向本院提出上訴書狀，其未表明上訴理由者
，並應於提出上訴後二十日內向本院補提理由書狀（均須按他造當事人之人數附繕本
），上訴時應提出委任律師或具有律師資格之人之委任狀，委任有律師資格者，另應
附具律師及格證書及釋明委任人與受任人有民事訴訟法第四百六十六條之一第一項但
書或第二項（詳附註）所定關係之釋明文書影本。
中　　　華　　　民　　　國　　九十一  　年　　  七  　　月　　 二十二　 日
　　　　　　　　　　　　　　　　　　　　　書記官　許  麗  卿
附註：
民事訴訟法第四百六十六條之一（第一項、第二項）：
對於第二審判決上訴，上訴人應委任律師為訴訟代理人，但上訴人或其法定代理人具
有律師資格者，不在此限。
上訴人之配偶、三親等內之血親、二親等內之姻親，或上訴人為法人、中央或地方機
關時，其所屬專任人員具有律師資格並經法院認為適當者，亦得為第三審訴訟代理人
。
